臺灣臺東地方法院民事判決
110年度訴字第157號
原      告  范紫芸  
被      告  范真碩  
上列當事人間請求返還借款事件，本院於民國111年5月5日言詞
辯論終結，判決如下：
    主      文
原告之訴駁回。
訴訟費用由原告負擔。
    事實及理由
壹、程序方面
    原告經合法通知，未於言詞辯論期日到場，核無民事訴訟法
    第386條各款所列情形，爰依被告之聲請，由其一造辯論而
    為判決。
貳、實體方面
一、原告起訴主張：兩造為姊弟關係，被告因收入不佳，入不敷
    出，為維持生計，陸續自民國104年1月間起至107年8月2日
    止，向伊借款，由伊分別以匯款或現金方式如數交付【其中
    匯款時間、金額如附表所示，現金部分則係自104年起至105
    年11月止，每月交付新臺幣（下同）7,000元】，共計508,8
    47元【計算式：347,847元＋161,000元＝508,847元】，均未
    約定還款期限。原告屢次催討未果，爰依消費借貸關係起訴
    。並聲明：被告應給付原告508,847元，及自107年8月2日起
    至清償日止，按週年利率5％計算之利息。
二、被告則以：原告於本件宣稱的借款508,847元都是她捏造的
    ，事由根本不是借款，伊沒有欠原告本件借款508,847元，
    原告也從來沒有跟伊催告本件借款過等語抗辯。並聲明：原
    告之訴駁回。
三、得心證之理由
  ㈠按當事人主張有利於己之事實者，就其事實有舉證之責任，
    民事訴訟法第277條前段定有明文。是以民事訴訟如係由原
    告主張權利者，應先由原告負舉證之責，若原告先不能舉證
    ，以證實自己主張之事實為真實，則被告就其抗辯事實即令
    不能舉證，或其所舉證據尚有疵累，亦應駁回原告之請求（
    最高法院17年上字第917號判例、72年度台上字第4225號判
    決意旨參照）。次按消費借貸之借用人應於約定期限內，返
    還與借用物種類、品質、數量相同之物，未定返還期限者，
    借用人得隨時返還，貸與人亦得定一個月以上之相當期限，
    催告返還，民法第478條定有明文。而稱消費借貸者，於當
    事人間必本於借貸之意思合致，而有移轉金錢或其他代替物
    之所有權於他方之行為，始得當之。是以消費借貸，因交付
    金錢之原因多端，除有金錢之交付外，尚須本於借貸之意思
    而為交付，方克成立。倘當事人主張與他方有消費借貸關係
    存在者，自應就該借貸意思互相表示合致及借款業已交付之
    事實，均負舉證之責任，其僅證明有金錢之交付，未能證明
    借貸意思表示合致者，仍不能認為有該借貸關係存在（最高
    法院98年度台上字第1045號判決意旨參照）。本件原告主張
    其與被告就系爭508,847元存有消費借貸關係，無非係以其
    自行製作之轉帳、現金交付紀錄明細表、兩造間之LINE對話
    截圖為據（詳本院110司促2797卷第2頁至第4頁；本院卷第3
    2頁至第34頁）。被告雖不否認有收受系爭508,847元，惟否
    認與原告存有消費借貸之合意，並以前詞置辯，依上述說明
    ，自應由原告就其係基於消費借貸之合意交付款項予被告，
    負舉證責任。
　㈡被告否認原告係基於兩造間消費借貸之意思表示合致而交付
    系爭508,847元款項，並抗辯稱系爭508,847元款項交付事由
    均非借款，伊沒有欠原告本件借款508,847元等情，並提出
    原告於另案（本院108年度重訴字第33號）所提出之抵銷明
    細表、原告本件匯款帳戶之存摺明細、兩造間及其等與第三
    人范哲銘（兩造之兄弟）所成立之「我們這一家」群組之LI
    NE對話截圖為據。本院審酌：
　1.因原告已於110年12月10日民事陳報狀中自陳系爭508,847元
    借款未約定清償時間（詳本院卷第31頁）；復於110年12月2
    3日言詞辯論時已自承其於本案所提兩造間LINE對話截圖（
    本院110司促2797卷第3頁至第4頁、本院卷第32頁至第34頁
    ），對話內容提及「17萬多」係指其另案於本院110年司促
    字第1815號支付命令事件聲請被告返還之代繳保費171,367
    元，本件請求返還之系爭508,847元借款並不包含該171,367
    元，其本件所提資料均與系爭508,847元款項無關；借款時
    兩造沒有簽立借據；現金交付借款（共161,000元）部分，
    現金交付日為不定期，被告都沒有簽立收據等語在卷（詳本
    院卷第78頁、第79頁、第80頁、第81頁至第82頁），並經本
    院調取本院110年司促字第1815號支付命令事件及同院110年
    度司執字第9248號執行全卷卷宗核閱屬實。而細究原告所提
    兩造間LINE對話截圖，原告在對話中完全未提及每月現金借
    款7,000元，亦未提及如附表所示之任何一筆匯款款項，足
    認原告所提兩造間LINE對話截圖並無法證明兩造就系爭508,
    847元有借貸意思表示一致之事實。
　2.核對被告所提出原告於另案訴訟（案號：本院108年度重訴
    字第33號）中所提出之自編抵銷明細表（詳本院卷第111頁
    ），如附表所示之匯款款項，除106年9月23日之匯款2,500
    元、107年4月10日匯款13,000元及107年4月11日匯款19,000
    元未列在原告另案提出之自編抵銷明細表外，原告於另案訴
    訟中就附表所示之其餘匯款款項，則辯稱其匯款原因為「爸
    爸生活費」、「米」、「媽媽健保費」、「外勞」、「真碩
    繳稅」、「外勞仲介費」、「現金」、「家用」、「尿布」
    等事由（該自編明細表就105年12月18日之匯款10,000元事
    由為空白），則原告如附表所示之匯款款項，是否係基於兩
    造間消費借貸之意思表示合致所為，即屬有疑。
　3.對照原告匯款帳戶之存摺明細（詳本院卷第112頁至第115頁
    、第117頁至第119頁），原告所主張於105年5月26日匯款20
    ,000元至被告帳戶之借款，其註記之匯款事由為「薪水加外
    勞」；於106年3月1日匯款24,000元至被告帳戶之借款，其
    註記之匯款事由為「真碩（被告名字）薪資」；於106年4月
    28日匯款8,065元至被告帳戶之借款，其註記之匯款事由為
    「薪水」；於106年6月28日匯款10,222元至被告帳戶之借款
    ，實為106年6月28日分別以「真碩薪資」、「爸爸看護」為
    註記匯款事由之3,022元及7,000元匯款加總；於106年7月26
    日匯款1,863元至被告帳戶之借款，其註記之匯款事由為「
    薪水」；於106年8月29日匯款7,500元至被告帳戶之借款，
    實際上原告僅匯款6,000元至被告帳戶，但其註記之匯款事
    由為「7,500，真碩薪」；於106年11月26日匯款16,244元至
    被告帳戶之借款，其註記之匯款事由為「真碩薪水」；於10
    6年12月26日匯款15,000元至被告帳戶之借款，其註記之匯
    款事由為「真碩薪水」；於107年3月1日匯款6,504元至被告
    帳戶之借款，其註記之匯款事由為「真碩薪資」；於107年4
    月4日匯款6,192元至被告帳戶之借款，其註記之匯款事由為
    「真碩薪水」；於107年8月2日匯款1,000元至被告帳戶之借
    款，其註記之匯款事由為「薪水」。再參以兩造為姊弟關係
    ，而由被告所提出兩造間及其等與第三人范哲銘（兩造之兄
    弟）所成立之「我們這一家」群組之LINE對話截圖內容及原
    告匯款帳戶之存摺明細所載「爸爸看護費」、「米」、「零
    用」、「媽媽健保費」、「外勞」、「外勞仲介費」、「爸
    爸醫療」、「爸醫藥費」、「媽健保」等註記匯款事由（詳
    本院卷第51頁至第73頁、第112頁至第119頁），及原告於另
    案所提出之自編明細表（詳本院卷第111頁）所載匯款事由
    。由是可知，原告匯款如附表編號1至24、26至41所示款項
    至被告帳戶時，其匯款事由均非以借款為原因【附表編號25
    所示款項，原告未註記匯款事由（詳本院卷第113頁），亦
    未舉證】。考量原告本件所提出之轉帳、現金交付紀錄明細
    表（詳本院110司促2797卷第2頁）所列匯款金額，與原告實
    際匯款至被告帳戶之金額不符，且原告匯款帳戶之存摺明細
    所載之匯款事由亦與其本件所主張匯款事由不一致，故該原
    告自行製作之轉帳紀錄明細表內容，既與事證不符，即難認
    可信。是以縱使原告主張系爭匯款347,847元為借貸，該347
    ,847元匯款是否兩造基於清費借貸之意思表示合致所為，仍
    屬有疑。
　4.至原告於起訴後之110年12月24日雖以臺東大同路354號存證
    信函催告被告給付系爭借款508,847元（詳本院卷第85頁）
    ，然被告既就原告係基於消費借貸之合意交付系爭508,847
    元部分否認如前，復未據原告舉證以實其說，從而，原告本
    件主張，自無可採。
　㈢據上，原告迄未能舉證證明其以附表所示匯款及現金方式交
    付之系爭508,847元款項，均係基於兩造間消費借貸之意思
    表示合致所為，原告既無法證明兩造間消費借貸契約確已成
    立，其所為請求，即難以准許。
四、綜上所述，原告爰依消費借貸法律關係，請求被告應給付50
    8,847元及遲延利息，為無理由，應予駁回。
五、本件事證已臻明確，兩造其餘攻擊防禦方法及所提證據，經
    核與判決之結果不生影響，爰不逐一論述，附此敘明。
六、訴訟費用負擔之依據：民事訴訟法第78條。　　
中　　華　　民　　國　　111 　年　　5 　　月　　31　　日
                  民事第一庭  法  官  吳俐臻
以上為正本係照原本作成。
如對本判決上訴，須於判決送達後20日內向本院提出上訴狀，如
委任律師提起上訴者，應一併繳納上訴審裁判費。　　　　　　
中　　華　　民　　國　　111 　年　　6 　　月　　1 　　日
                              書記官  王品涵
附表
編號 匯款日期 匯款金額 （單位：新臺幣） 1 105年12月9日 8,000元 2 105年12月18日 10,000元 3 105年12月28日 1,950元 4 106年1月14日 12,000元 5 106年2月4日 10,000元 6 106年2月8日 8,000元 7 106年3月1日 24,000元 8 同上 8,000元 9 106年4月1日 8,000元 10 同上 4,000元 11 106年4月14日 2,500元 12 106年4月28日 8,015元 13 同上 8,065元 14 105年5月26日 20,000元 15 105年5月31日 7,600元 16 106年6月5日 8,000元 17 106年6月19日 7,200元 18 106年6月28日 10,222元 19 106年7月26日 1,863元 20 同上 7,000元 21 106年8月28日 7,000元 22 106年8月29日 7,500元 23 106年9月23日 2,500元 24 106年9月27日 8,000元 25 106年10月7日 8,000元 26 106年10月26日 7,000元 27 106年11月26日 16,244元 28 同上 7,000元 29 106年12月26日 15,000元 30 同上 8,000元 31 107年1月26日 10,000元 32 107年1月30日 3,000元 33 107年2月26日 8,000元 34 107年3月1日 6,504元 35 107年4月4日 6,192元 36 107年4月10日 13,000元 37 107年4月11日 19,000元 38 107年4月30日 6,492元 39 同上 7,000元 40 107年7月25日 7,000元 41 107年8月2日 1,000元 合計：347,847元